【裁判字號】    95,交聲,546
【裁判日期】    951218
【裁判案由】    聲明異議
【裁判全文】
臺灣臺南地方法院交通事件裁定         95年度交聲字第546號
移送機關    交通部公路總局嘉義區監理所臺南監理站
受處分人
即異議人    精靈生技股份有限公司
代 表 人    蘇蔡金惠
上列受處分人因違反道路交通管理處罰條例案件，對於交通部公
路總局嘉義區監理所臺南監理站95年4月24日所為之裁決處分（
處分案號：嘉監南字第裁74-1A0000000號）聲明異議，本院裁定
如下：
    主  文
原處分撤銷。
精靈生技股份有限公司不罰。
    理  由
一、原處分意旨略以：受處分人即異議人精靈生技股份有限公司
    （下稱精靈公司）所有之車牌號碼E5-3643號自用小客車，
    於民國90年6月29日下午3點07分左右，經人駕駛而停放在台
    北市○○街○段之道路收費停車處所後，該汽車駕駛人並未
    依照規定繳納停車費，而為台北市政府停車管理處人員發現
    後予以逕行舉發。後來原處分機關即交通部公路總局嘉義區
    監理所臺南監理站經查證結果，亦認前述違規事實明確，而
    異議人復係該自用小客車之所有人，乃依照本件違規行為發
    生時之道路交通管理處罰條例第56條第1項第11款之規定，
    裁處異議人罰鍰新臺幣1千2百元等語。
二、聲明異議意旨則略以：受處分人即異議人精靈公司雖不否認
    其所有之車牌號碼E5-3643號自用小客車，於90年6月29日下
    午3點07分左右，經人駕駛而停放在台北市○○街○段之道路
    收費停車處所後，異議人及該車實際駕駛人並未依照規定繳
    納停車費等事實，然異議人所有之上開小客車自90年2月間
    起，即為黃銘賢所占有、使用，後經異議人一再以電話追討
    並要求返還該小客車，黃銘賢始於93年3月10日，歸還該小
    客車，此有黃銘賢簽立之切結書影本1紙可資證明，故該小
    客車自90年2月間起，至93年3月10日止，確為黃銘賢所占有
    、使用。從而，異議人所有之上開小客車係因他人占有並駕
    駛，以致有上開違規事實，因此罰鍰應由實際駕駛人黃銘賢
    負擔，故異議人不服原裁處，乃提起本件異議等語。
三、經查：
    （一）受處分人即異議人精靈公司並不否認其所有之車牌號
          碼E5-3643號自用小客車，於上開時間，經人駕駛而
          停放在台北市○○街○段之道路收費停車處所，後來
          異議人及該車實際駕駛人均未依規定繳納停車費等情
          事，且有台北市政府交通局北市交停字第1A0000000
          號舉發違反道路交通管理事件通知單1紙在卷足憑，
          故異議人所有之上開自用小客車，於前述時、地，有
          經人駕駛並在道路收費停車處所停車而未依規定繳費
          之違規事實，應尚可認定。
    （二）然而，前開台北市政府交通局北市交停字第1A000000
          0號舉發違反道路交通管理事件通知單，雖經舉發單
          位即台北市政府交通局依規定予以逕行舉發後，郵遞
          寄送予受處分人即異議人精靈公司，但該舉發通知單
          是否業已合法送達於異議人之應受送達處所，則因該
          函件寄出後已逾郵政機關6個月之郵寄查詢期限，而
          無法查詢等情，有台北市停車管理處95年9月13日北
          市停四字第09534911500號函及所附之中華民國郵政
          大宗掛號函件影本及95年11月8日北市停四字第09536
          434200號函附之台北五分埔郵局郵件查詢單影本各1
          份存卷可參，顯見本件交通違規事件之舉發通知單，
          是否合法送達予異議人一情，業已無從查證，故本件
          舉發通知單經查尚無從認定已合法送達予異議人。
    （三）又依照「違反道路交通管理事件統一裁罰基準及處理
          細則」第2條第2項及第41條等規定可知，違反道路交
          通管理事件之裁罰基準，係以當事人接到違規舉發通
          知單後，「有無逾越到案日期繳納罰款及到案與否」
          ，為設定裁決罰鍰數額及駕駛執照吊扣期間之主要準
          據之一，故行為人有無於到案日期前繳交罰鍰或到案
          與否，對於行為人究應處以較低額或較高額之罰鍰，
          實具有重要之決定性。而本交通違規事件之舉發通知
          單寄送時之「違反道路交通管理事件統一裁罰基準及
          處理細則」第24條亦規定：逕行舉發違反道路交通管
          理事件，經汽車所有人依通知單之應到案日期前到案
          ，並告知違規駕駛人姓名、身分證統一編號及住址者
          ，處罰機關應即另行通知違規駕駛人到案依法處理。
          可知逕行舉發之交通違規案件之汽車所有人尚可在舉
          發單上所載之應到案日期前到案陳報實際違規駕駛人
          ，以免除相關違規責任。據此並參以違反道路交通管
          理事件之處罰為一行政秩序罰，其對於違規之行為人
          所為之處罰，顯然影響行為人之權利義務，性質上為
          負擔之行政處分，是其應有行政法基本原則之要求，
          即行政行為應遵循公正、公開與民主之程序，確保依
          法行政原則，以保障人民權益，增進人民對行政之信
          賴（此亦為行政程序法第1條開宗明義所揭示），故
          為保障違反道路交通管理事件行為人之權益，舉發單
          位自應於舉發通知單上，詳為記載「應到案日期」及
          「應到案處所」，並予以合法送達，以利行為人得遵
          期到案陳報違規駕駛人、自動繳交罰款，或對其違規
          之行為有陳述、爭執之機會。
    （四）基此，本交通違規事件之舉發通知單既無從認定業已
          合法送達予受處分人即異議人精靈公司，則亦難認為
          異議人實際上得以根據該舉發通知單上之「應到案日
          期」及「應到案處所」，遵期到案陳報實際違規駕駛
          人或對違規行為有所陳述、爭執，故原處分機關即交
          通部公路總局嘉義區監理所臺南監理站，就此疏漏並
          未依循本件違規行為發生時之「違反道路交通管理事
          件統一裁罰基準及處理細則」第31條第1項之相關規
          定，加以審查並要求舉發單位另行通知異議人，以補
          正送達程序上之疏失，即逕以上開違規事實明確，而
          貿然對於異議人裁處法定最高額罰鍰新臺幣1千2百元
          ，經核尚難認為於法無違。
    （五）再查，受處分人即異議人精靈公司所有之上開小客車
          ，自90年2月間起，至93年3月10止，確為案外人黃銘
          賢所占有並駕駛一情，除有黃銘賢於93年3月10日簽
          立之切結書影本1份附卷可參外，且證人歐碧玉於本
          院另一聲明異議案件調查時，亦到庭具結證稱：「（
          問：該車由何人負責管理？）是蘇文昌給黃銘賢開的
          。」；「（問：該車平日由何人使用？）黃銘賢。」
          ；「（問：該車是何時購買的？）大約八十八年底或
          八十九年的時候。」；「（問：買來之後就交由黃銘
          賢使用？）是的。」；「（問：還有何人使用這輛車
          ？）該車都由黃銘賢使用。」等語（參見卷附之95年
          度交聲字第549號聲明異議案件95年7月6日訊問筆錄
          影本），可知黃銘賢自90年2月起，至93年3月10日止
          ，確有占有並駕駛前述小客車之情事。從而，異議人
          辯稱：其所有之車牌號碼E5-3643號自用小客車自90
          年2月間起，至93年3月10日止為黃銘賢所占有並駕駛
          ，致有上開違規事實，黃銘賢為實際駕駛人等語，經
          核尚與事實相符，故本件交通違規發生時之實際駕駛
          人為黃銘賢，應可認定。
四、綜上所述，受處分人即異議人精靈公司所有之車牌號碼E5-3
    643號自用小客車，於上述時、地，經人駕駛而在台北市○
    ○街○段之道路收費停車處所停車後，有未依照規定繳交停
    車費之違規事實雖可認定，然原處分機關即交通部公路總局
    嘉義區監理所臺南監理站，未經查明本交通違規事件之舉發
    通知單是否合法送達予異議人，即貿然對於異議人加以裁罰
    ，經核並非適當，且異議人所辯：該車實際駕駛人為黃銘賢
    一情，經核亦非無據，故異議人雖係本件違規車輛之汽車所
    有人，然其既已陳報實際違規駕駛人無誤，則應由本院裁定
    將原處分予以撤銷，並另為異議人不罰之諭知，以資適法。
    至於本交通違規事件是否應對實際駕駛人黃銘賢加以處罰，
    則應由該管監理機關查明後，再為適當之處置，附此敘明。
五、據上論斷，應依道路交通案件處理辦法第20條前段，裁定如
    主文。
中    華    民    國    95    年    12    月    18    日
                  交通法庭   法  官  陳志成
以上正本證明與原本無異。
如不服本裁定應於送達後5日內向本院提出抗告狀（應附繕本）
。
                             書記官  黃瓊蘭
中    華    民    國    95    年    12    月    18    日


司法院資訊處製作；財團法人民間司法改革基金會備份。
